【裁判字號】    98,易,544
【裁判日期】    980911
【裁判案由】    傷害等
【裁判全文】
臺灣高雄地方法院刑事判決               98年度易字第544號
公  訴  人  臺灣高雄地方法院檢察署檢察官
被      告  丁○○
上列被告因傷害等案件，經檢察官提起公訴（98年度偵字第2632
號），本院判決如下︰
    主  文
丁○○犯傷害罪，處有期徒刑肆月，如易科罰金，以新臺幣壹仟
元折算壹日；又犯強制罪，處有期徒刑貳月，如易科罰金，以新
臺幣壹仟元折算壹日。應執行有期徒刑伍月，如易科罰金，以新
臺幣壹仟元折算壹日。
    事  實
一、緣丁○○因向己○○承包「空軍技術學院」福利社之經營權
    ，故於合約到期後，雙方約定於民國98年1 月12日19時30分
    許，在高雄縣鳳山市○○路與凱旋路口（陸軍步兵學校前）
    ，商談退還保證金事宜。詎因雙方一言不和，衍生爭執，丁○○心生不滿，先基於傷害之犯意，徒手毆打己○○之頭部
    ，致己○○受有頭部外傷併腦震盪、頸椎第4 、5 節及第5
    、6 節椎間盤突出之傷害，嗣為阻止己○○離去，竟基於使
    人行無義務事之強制犯意，以手強拉己○○之皮包（起訴書
    誤載為以手強拉己○○之「手」），以此強暴方式使己○○
    行無義務之事。
二、案經己○○訴請臺灣高雄地方法院檢察署檢察官偵查起訴。
    理  由
甲、證據能力之審酌：
一、按被告以外之人於審判外之陳述，雖不符刑事訴訟法第159
    條之1 至之4 之規定，然經當事人於審判程序同意作為證據
    ，法院審酌該言詞陳述或書面陳述作成時之情況，認為適當
    者，亦得為證據。又當事人、代理人或辯護人於法院調查證
    據時，知有第159 條第1 項不得為證據之情形，而未於言詞
    辯論終結前聲明異議者，視為有前項之同意，同法第159 條
    之5 亦有明文。查本案所引用之證據資料（詳後引證據），
    其中各項言詞或書面傳聞證據部分，縱無刑事訴訟法第159
    條之1 至第159 條之4 或其他規定之傳聞證據例外情形，亦
    業經本院審理時予以提示並告以要旨，且各經檢察官及被告
    表示意見，當事人已知上述證據乃屬傳聞證據，均未於言詞
    辯論終結前對該等證據聲明異議〔見本院98年度易字第544
    號卷（下稱本院易卷）第31、32、85至91頁〕，依上開規定
    ，已擬制同意其有證據能力，且本院審酌該等傳聞證據作成
    時之狀況，並無不宜作為證據之情形，均應認於本案有證據
    能力。
二、又按傳聞法則乃對於被告以外之人於審判外之言詞或書面陳
    述，亦即針對被告以外之人於審判外以言詞或書面所為之供
    述證據而為之規範。卷附告訴人己○○案發時所持皮包現場
    照片2 張（見警卷第19頁），乃以科學、機械之方式，對於
    當時狀況所為忠實且正確之記錄，性質上並非供述證據，應
    無刑事訴訟法第159 條第1 項規定之適用。
乙、實體部分：
一、訊據被告丁○○固不否認渠因向告訴人己○○承包「空軍技
    術學院」福利社之經營權，故於合約到期後，雙方約定於前
    揭時地，商談退還保證金事宜，詎因雙方一言不和，告訴人
    便轉身欲離開現場，被告見狀後，為取得支票，竟基於強制
    之犯意，出手阻止告訴人離去之事實（見本院易卷第32頁）
    ，復坦承有出手拉告訴人皮包之情事（見本院易卷第92頁）
    ，惟矢口否認有上揭傷害及強制之犯行，辯稱：渠並未拉告
    訴人之手，而是拉住告訴人皮包，不讓其離開，因渠及友人
    庚○○有簽收據予告訴人，惟告訴人卻未將支票還給渠等，
    渠乃希望告訴人將事情解決再走，並非要搶告訴人之皮包，
    而是在拉告訴人皮包時不慎打到告訴人頭部，並非故意要傷
    害告訴人云云（見本院審交易卷第21頁、本院交易卷第27、
    41頁）。
二、經查：
  (一)被告丁○○所坦認及不爭執之前揭事實，業經證人即告訴人
    己○○於警詢、偵訊及本院審理時指證綦詳（見警卷第6 至
    8 頁、偵卷第13、15、16頁、本院易卷第49至52頁），並經
    證人戊○○、證人庚○○先後於警詢、偵訊及本院審理時（
    見警卷第11、12頁、偵卷第12至17頁、本院易卷第55至59頁
    ）、證人即被告友人乙○○於警詢及偵訊時（見警卷第13、
    14頁、偵卷第13、14頁）、證人即告訴人之夫甲○○先後於
    警詢及本院審理時（見警卷第6 、9 、10頁、本院易卷第53
    至55頁）均證述明確，且有告訴人提出之支票影本1 紙及收
    據影本2 紙（見本院易卷第73至75頁）、國軍高雄總醫院診
    斷證明書2 紙〔見警卷第17頁、本院98年度審易字第945 號
    卷（下稱本院審易卷）第17頁〕、扣押物品清單1 份（見本
    院審易卷第18頁）等相關事證附卷可稽，是此部分之事實，
    應堪認定；又告訴人所受前開傷勢，亦有上開國軍高雄總醫
    院於98年1 月23日開具之診斷證明書1 紙附卷可稽（見本院
    審易卷第17頁），是告訴人確於前揭時地受有前揭之傷勢，
    亦堪認定。惟被告矢口否認涉犯前揭傷害及強制之犯行，並
    以前揭情詞置辯，是本院應予審究者，乃被告在前揭時地徒
    手打到告訴人頭部之傷害行為是否故意所為，以及被告是否
    係在施以傷害行為後又以強拉告訴人皮包阻止離去方式、使
    告訴人行無義務之事。
  (二)被告有故意傷害告訴人行為之認定：
    1.查證人戊○○於本院審理時證稱：案發時伊記得有2 名男
      子過來，好像與告訴人有合約之問題、要交換票之事，接
      著被告就過來有將東西交給告訴人，但告訴人未將東西交
      給被告，雙方一言不合，被告就先出拳打告訴人，因伊出
      去擋，面向告訴人時，也被打到後腦勺，嗣被告再搶告訴
      人皮包，但未搶皮包內財物等語明確（見本院易卷第56、
      57頁、警卷第12頁反面），與其在偵訊中之證述相互一致
      （見警卷第12頁、偵卷第14、15頁），且證人甲○○於本
      院審理時亦證稱：伊看見被告用拳頭打伊妻子（即告訴人
      ）好幾下，伊看不對勁，就開車一路按喇叭至面前，被告
      見伊開車過來就停止毆打，就出手要搶伊妻子之皮包，伊
      就下車將皮包搶過來等語相符（見警卷第6 、9 、10頁）
      ，亦與其在警詢中之證述相互一致（見警卷第12頁、偵卷
      第14、15頁），顯見被告確有因合約糾紛，心生不悅，出
      拳毆打告訴人致傷之舉，彰然明甚。
    2.第查告訴人受有頭部外傷併腦震盪、頸椎第4 、5 節及第
      5 、6 節椎間盤突出等傷勢，已有上開醫院診斷證明書1
      紙附卷足稽，且人與人間近距離靠近面對，若相互言語爭
      執，此時突然向對方出拳本極易造成對方身體之傷害，被
      告為成年人，教育程度為初中肄業（見警卷第3 頁受訊問
      人欄所載），渠於因前揭糾葛有所不滿，乃在渠與告訴人
      面對協談不成時，有出拳毆擊告訴人之行為，顯有致使告
      訴人受有前揭傷勢之高度可能性，依其智識程度，顯然對
      此有所認識及預見，已具傷害之故意甚明，又揆以告訴人
      所受前揭傷勢頗重，甚且被告與告訴人間尚相隔證人戊○○，被告仍能毆擊到告訴人使之受有前揭傷勢，倘非刻意
      所為自難肇致，衡情顯非如被告所辯係於拉扯皮包時不慎
      揮及所致，亦見被告前揭辯解，要非足採。
    3.至證人乙○○固於警詢時證稱：被告並未出手毆打告訴人
      云云（見警卷第13頁反面），惟查證人乙○○於同日警詢
      又證稱：告訴人欲離開時被告有伸手拉住告訴人之手云云
      （見警卷第13頁反面），顯然與前揭被告所坦認渠並未拉
      住告訴人之手乙節不符，已有疑竇之處。另證人庚○○固
      亦於警詢證稱：告訴人受傷純屬意外，並非故意造成云云
      （見警卷第11頁反面），惟查證人庚○○於同日警詢及偵
      訊時亦證稱：告訴人掉頭走人時，被告見狀有異，乃心急
      向前拉住告訴人之手云云（見警卷第11頁反面、偵卷第16
      頁），顯亦與前揭被告所坦認渠並未拉住告訴人之手、乃
      至證人庚○○於本院審理時所證稱被告係拉告訴人皮包等
      節均有不符（見本院易卷第59頁），殊有可議之處，參以
      上開證人乙○○、庚○○與被告為朋友關係，礙於友人私
      誼之情面，均顯有迴護偏頗被告之可能，從而，本件既無
      其他具體事證足資證明被告上開所辯解之事實屬實，即無
      從僅依上開證人乙○○、庚○○等2 人均顯有重大瑕疵之
      證述，據以率為有利被告之認定。
  (三)被告在傷害告訴人後，又以強拉告訴人皮包阻止離去方式、
    使告訴人行無義務事之認定：
    1.查被告為成年人，應具有相當之社會知識經驗，當知悉拉
      扯告訴人之皮包足以使其因心繫皮包恐遭被告奪取，勢將
      肇致告訴人必須駐足原地無法離開，詎被告仍強行拉扯告
      訴人之皮包，直至告訴人之夫即證人甲○○出面制止方才
      罷手等情，業經證人甲○○、戊○○證述明確在卷（見本
      院易卷第53頁），渠對告訴人可能因此必須無端駐足原地
      行無義務事之結果，顯有預見，竟仍執意為之，渠辯稱並
      無強制犯意云云，洵屬無據。
    2.又被告雖以係為維護取回友人庚○○所開具之前揭支票（
      見本院易卷第73頁）云云置辯（見本院易卷第92頁），惟
      被告就此糾紛理當循理性溝通方式處理，若有必要更可訴
      諸民事訴訟解決，竟捨此不為，且以拉扯告訴人皮包之強
      暴方式要求告訴人行前揭無義務之事，顯逾越必要程度，
      實難認此強制行為不具社會倫理之可非難性，自不得執以
      阻卻違法。
    3.另證人戊○○於警詢時證稱：被告並未搶皮包內財物等語
      明確（見警卷第12頁反面），是證人戊○○、甲○○前揭
      所證被告「搶」告訴人皮包等語，並基於「罪證有疑，利
      於被告」之法則（最高法院94年度台上字第2032號判決意
      旨參照），衡情應指被告拉扯該皮包之意；且詢及本件有
      無起訴被告涉犯搶奪罪行，經蒞庭檢察官當庭陳稱：依起
      訴之犯罪事實，認被告並無為自己不法所有之意圖，故並
      未起訴搶奪罪此部分犯行等語明確（見本院易卷第84頁）
      ，是上開被告有無涉犯搶奪之犯行，並非屬本件檢察官起
      訴之範圍，基於不告不理原則，自非本案審酌之範疇，附
      此敘明。
   (四)綜上所述，被告上開辯詞，應屬係卸責之詞，不足採信。
     本案事證明確，被告前揭傷害及強制之犯行均堪認定，應
     予依法論罪科刑。
三、核被告所為，係犯刑法第277 條第1 項傷害罪及同法第304
    條第1 項強制罪。又被告所犯上開2 罪，犯意各別，行為互
    殊、罪名亦異，構成要件不同，顯係基於各別之犯意為之，
    應予分論併罰。爰審酌被告係因與告訴人間合約糾紛而心生
    不滿之犯罪動機、告訴人所受傷勢、本件施用強暴之犯罪手
    段、素行良好、智識程度、犯罪所生之危害及犯罪後坦承部
    分事實經過，惟否認犯罪難認態度良好，並斟酌本件犯罪情
    節等一切情狀，分別量處如主文所示之刑，並均諭知易科罰
    金之折算標準，且定其應執行刑暨諭知易科罰金之折算標準
    ，以示懲儆。
據上論斷，應依刑事訴訟法第299 條第1 項前段，刑法第277 條
第1 項、第304 條第1 項、第41條第1 項前段、第51條第5 款，
刑法施行法第1 條之1 ，判決如主文。
本案經檢察官丙○○到庭執行職務。
中    華    民    國    98    年    9     月    11    日
                  刑事第八庭  法  官  林建鼎
以上正本證明與原本無異。
如不服本判決應於收受送達後10日內向本院提出上訴書狀，並應
敘述具體理由；如未敘述上訴理由者，應於上訴期間屆滿後20日
內向本院補提理由書（均須按他造當事人之人數附繕本）「切勿
逕送上級法院」。
告訴人或被害人如對於本判決不服者，應具備理由請求檢察官上
訴，其上訴期間之計算係以檢察官收受判決正本之日期為準。
中    華    民    國    98    年    9     月    15    日
                              書記官  林秀敏
附錄本案論罪科刑法條：
中華民國刑法第277條
（普通傷害罪）
傷害人之身體或健康者，處 3 年以下有期徒刑、拘役或 1 千元
以下罰金。
犯前項之罪因而致人於死者，處無期徒刑或 7 年以上有期徒刑；
致重傷者，處 3 年以上 10 年以下有期徒刑。
中華民國刑法第304條
（強制罪）
以強暴、脅迫使人行無義務之事或妨害人行使權利者，處 3 年以
下有期徒刑、拘役或 3 百元以下罰金。
前項之未遂犯罰之。


司法院資訊處製作；財團法人民間司法改革基金會備份。
